【裁判字號】    98,交簡上,200
【裁判日期】    981023
【裁判案由】    公共危險
【裁判全文】
臺灣桃園地方法院刑事判決           98年度交簡上字第200號
上  訴  人
即  被  告  甲○○
上列上訴人即被告因公共危險案件，不服中華民國98年5 月12日
本院98年度桃交簡字第1454號第一審刑事簡易判決（聲請簡易判
決處刑書案號：臺灣桃園地方法院檢察署98年度速偵字第2588號
），提起上訴，本院管轄之第二審合議庭判決如下：
    主  文
上訴駁回。
    事  實
一、甲○○前因犯不能安全駕駛動力交通工具罪，經本院以94年
    度桃交簡字第757 號判決科處罰金新台幣（下同）15,000元
    ；另因妨害風化案件，經本院以95年度桃簡字第1640號判決
    ，判處有期徒刑5 月，如易科罰金以900 元折算1 日，減為
    有期徒刑2 月又15日，如易科罰金以900 元折算1 日，於97
    年9 月20日縮刑期滿執行完畢。詎其明知服用酒類不能安全
    駕駛動力交通工具者，不得駕駛，及其於民國98年4 月11日
    下午8 時許，在桃園縣桃園市桃園火車站附近某友人住處飲
    用啤酒後，已達不能安全駕駛動力交通工具之程度，猶於同
    日下午11時40分許，駕駛車牌號碼VLF-466 號輕型機車欲返
    回桃園縣八德市住處，嗣於98年4 月12日凌晨0 時2 分許，
    行經桃園縣八德市○○○街高架橋下為警查獲，並測試甲○○呼氣酒精濃度結果，其呼氣所含酒精濃度達每公升0.72毫
    克，而查悉上情。
二、案經桃園縣政府警察局八德分局報請臺灣桃園地方法院檢察
    署檢察官偵查後，聲請簡易判決處刑。
    理  由
一、證據能力之說明
  (一)按被告之自白，非出於強暴、脅迫、利誘、詐欺、疲勞訊問
    、違法羈押或其他不正之方法，且與事實相符者，得為證據
    ；被告陳述其自白係出於不正之方法者，應先於其他事證而
    為調查，該自白如係經檢察官提出者，法院應命檢察官就自
    白之出於自由意志，指出證明之方法，刑事訴訟法第156 條
    第1 項、第3 項定有明文。準此，被告對檢察官所提被告於
    警詢時及偵查中自白之證據能力俱無意見，本院亦查無明顯
    事證足證檢、警機關於製作該等筆錄，有對被告施以不正方
    法之情事，是被告於審判外之陳述，均係出於任意性之陳述
    ，且與事實相符，均認具證據能力。
  (二)次按被告以外之人於審判外之言詞或書面陳述，除法律有規
    定者外，不得作為證據。被告以外之人於審判外之陳述，雖
    不符前4 條（指刑事訴訟法第159 條之1 至第159 條之4 ）
    之規定，而經當事人於審判程序同意作為證據，法院審酌該
    言詞陳述或書面陳述作成時之情況，認為適當者，亦得為證
    據。刑事訴訟法第159 條第1 項、第159 條之5 第1 項，分
    別定有明文。查被告於審判程序中，對於舉發違反道路交通
    管理事件通知單、酒精測定紀錄表、桃園縣政府警察局汽機
    車駕駛人酒後駕車生理協調平衡檢測紀錄卡暨刑法第185 條
    之3 案件測試觀察紀錄表，均不爭執證據能力，公訴檢察官
    對此等證據之證據能力亦不爭執，其等係證明犯罪事實存否
    所必要之證據，而足見審判外筆錄及文書具相當之可信性，
    依前述「同意性」之傳聞法則例外規定，均具證據能力。
二、上訴意旨（略以）：伊於上揭時地與友人飲酒後，與乙○○
    相載欲返回桃園縣八德市住處，行經查獲地點附近之加油站
    時，機車油料用罄，因乙○○行動不便，遂由伊牽車前去加
    油，經警查獲，誤以該車係由伊騎乘，遂帶往警局製作筆錄
    云云。
三、犯罪事實之認定
  (一)訊之被告甲○○固坦認於上揭時地飲酒後，並經警查獲而測
    得其呼氣酒精濃度為每公升0.72毫克等情事，惟矢口否認有
    何公共危險犯行，辯稱當時在桃園火車站附近與友人飲酒後
    ，休息至11時許，即通知另位友人乙○○前去搭載，其等相
    載欲返回桃園縣八德市住處，行經查獲地點附近之加油站，
    機車無法發動，因乙○○行動不便，故由伊牽車進入加油站
    加油云云。
  (二)經查，被告甲○○於98年4 月11日下午8 時許，在桃園縣桃
    園市桃園火車站附近某友人住處飲用啤酒，於同日下午11時
    40分許離去上址欲返回其桃園縣八德市住處，於98年4 月12
    日凌晨0 時2 分許，在桃園縣八德市○○○街高架橋下為警
    查獲，並測試其呼氣酒精濃度結果，其呼氣所含酒精濃度達
    每公升0.72毫克等情，業據被告甲○○供承不諱，核與證人
    即查獲之警員丙○○於本院審理中證述相符（詳後述）；並
    有舉發違反道路交通管理事件通知單、酒精測定紀錄表、桃
    園縣政府警察局汽機車駕駛人酒後駕車生理協調平衡檢測紀
    錄卡暨刑法第185 條之3 案件測試觀察紀錄表等件，在卷可
    稽（參偵查卷第11頁至第13頁），此部分事實足為認定。從
    而本件應行審認之關鍵，端在系爭車牌號碼VLF-466 號輕型
    機車之駕駛人是否即為被告？如是，其酒後精神狀況是否已
    達不能安全駕駛之程度？
  (三)被告雖矢口否認當時伊為系爭VLF-466號輕型機車之駕駛人
    ，並以前開情詞置辯，惟本院基於以下理由，認定當時確有
    人騎乘機車遭警攔查，且該騎乘機車之人即為被告：
    1.被告於警詢中對於其在飲酒後有駕駛前揭輕型機車之情坦
      認不諱，並對於在場者仍另有友人乙○○，而係乙○○騎
      乘上述機車搭載其返回八德市住處，且在上揭查獲地點因
      加油乙事，為體恤乙○○行動不便始由其牽車加油乙節，
      未曾提及隻字片語，嗣於偵查中亦係自白犯行，而未為任
      何保留性陳述，則其於本院審理中翻異前詞否認原供，其
      所為上開辯解，是否屬實，已足令人生疑；何況被告於本
      院審理時，時而辯稱是乙○○騎乘機車，時而無意間供陳
      係自己騎車，互有前後相左之陳述，更啟人疑竇（參本院
      卷第51頁）。另以被告前曾同因飲用酒類後猶仍駕駛汽車
      而犯不能安全駕駛罪，經本院以94年度桃交簡字第757 號
      判決，科處罰金15,000元等情，已如前述，並有臺灣高等
      法院被告前案紀錄表在卷可據。是以，其既曾因此相同類
      型案件受刑之宣告與執行，當知所警惕，且對於此種類型
      案件之舉發、警詢、偵查過程應非陌生，對於何謂不能安
      全駕駛之犯行亦非不能理解，苟其上開辯詞為真，何以竟
      未於警詢中迅即為己辯白而供陳騎車系爭機車之人實係另
      有其人？甚而於檢察官訊問時，已時空移異之情狀下，仍
      為相同之供述，而仍未能提出上情以為辯解，是被告辯稱
      當時係由其友人乙○○騎乘前述機車云云，已難信為真實
      。
    2.再者，證人丙○○於本院審理中具結證稱：當時彼等執行
      巡邏勤務，在東勇北街東西向高架橋下，目睹被告騎乘機
      車，直接自加油站從東勇北街往和平路方向騎來，因未點
      亮大燈，彼等即迴轉攔查，盤查時聞到被告全身酒味，即
      對之進行酒測。因觀察紀錄表有記載被告駕車未依規定使
      用燈光，若被告僅有牽車，仍會認有可疑而攔查，但不會
      記載未依規定使用燈光，因牽車不需開燈。當時被告僅單
      獨1人，被告友人在前方之東勇北街路旁等候被告，其等
      見該友人形跡可疑即已先行盤查，確認無犯罪嫌疑後，該
      友人即行離去，巡邏車前行後，始遇被告騎乘機車有上述
      情形。於攔查時，被告有告知約100 公尺前方路人為友人
      ，惟並未言明為何沒有搭載該友人，且被告尚言稱彼等於
      執勤中沒有鳴警示燈，並自稱因車輛老舊，故車燈壞掉，
      要求放他一馬，而自攔查至帶被告回派出所，均未見被告
      友人前來。在攔查之際，被告已熄火且下車，因被告發現
      彼等迴轉要攔查，故有此舉。於迴轉攔查被告時，被告確
      實在騎車而非牽車，因兩種情形可輕而易舉分辨等語明確
      （參本院卷第31頁背面至第32頁背面、第48頁至第51頁）
      。足認上開時地應係由被告騎乘上述機車搭載乙名友人，
      於發現對向有巡邏車之際，迅即熄火停下，並關閉機車燈
      光，該友人則下車步行，而被告自行牽車前行等情為真，
      其目的係為防免自己酒後駕車遭警查緝，始有此掩人耳目
      之舉措。復以，證人乙○○於本院審理時具結證述：渠向
      被告借得上揭機車載被告前去樹林八街找朋友後，即前往
      林口長庚醫院探望渠住院中之父親，後來被告要求渠到原
      來地點載被告一同返家，渠騎車搭載被告到東勇北街時機
      車沒油，渠因腳部開刀行走不便，走路牽車會痛，即要求
      被告幫忙加油，嗣後渠在距加油站約100 公尺至300 公尺
      處經兩名警察盤查，並無發現異樣後，警察即離去，渠經
      盤查的位置可遠觀看到加油站。渠等候被告良久，懷疑被
      告又返回樹林八街，遂自行搭乘計程車回去。故而不知被
      告經警查獲有酒駕之違規行為，被告於第二天始告知上情
      。當時渠手機沒電，且巡邏車沒有鳴笛，渠便越走越遠等
      情（參本院卷第51頁背面至第53頁）。依證人乙○○上開
      證述，渠步行前進所在位置，仍得觀看加油站之處等語，
      此並據證人丙○○證述：因加油站燈光明亮，自暗處看明
      亮之加油站，應可清晰看見等語綦詳（參本院上開卷第53
      頁）。則加油站既於證人乙○○之視線範圍內，渠當可知
      悉被告因故滯留該處，竟於久候被告未果，即自行搭乘計
      程車離去，於夜闌人靜之際，對相約返家之夥伴棄之不顧
      未再聞問，此舉顯與常情有違。是以證人乙○○上開證述
      顯有瑕疵，尚不得遽以為有利被告之認定；況縱使證人乙○○確為當時在現場之被告友人，客觀上亦不能排除渠係
      由被告所搭載，互參上情尚不足以逕認證人乙○○確為該
      車駕駛人之事實。縱上所述，被告雖以上開情詞辯陳，然
      證人丙○○已證陳當時係被告騎乘前述機車等語，且證人
      乙○○之證述顯有瑕疵等情，均如前所述，實已足認被告
      係該機車之駕駛人，堪為認定。
    3.又本件被告於98年4月12日凌晨0時2分許，行經桃園縣八
      德市○○○街高架橋下為警查獲後，經測試被告呼氣酒精
      濃度結果，其呼氣所含酒精濃度達每公升0.72毫克等情，
      已如前述，業已超過道路交通安全規則第114條所定每公
      升0.25毫克之上限甚多，況上開酒精濃度測試係於被告自
      稱飲酒時間（當日下午8時許）數小時後，且經略為休息
      後，始為施測，此偌長期間內被告體內之酒精成分因代謝
      作用亦已有相當程度之消耗，顯見其於駕駛之時，體內所
      含酒精成分之濃度更遠逾於此，客觀上已足對其駕駛行為
      造成影響。而經警員檢測結果，認定被告已不能安全駕駛
      等情，並有前述酒精測定紀錄表、桃園縣政府警察局汽機
      車駕駛人酒後駕車生理協調平衡檢測紀錄卡暨刑法第185
      條之3案件測試觀察紀錄表等件，在卷可稽。是以本件事
      證已臻明確，被告飲酒後，在已無法安全駕駛動力交通工
      具之情形下而仍駕駛動力交通工具之事實，足為認定，應
      予依法論科。
四、論罪科刑之法律適用
    核被告甲○○所為，係犯刑法第185條之3不能安全駕駛動力
    交通工具罪。原審以被告犯行明確，審酌被告經警查獲時之
    吐氣所含酒精濃度達每公升0.72毫克，客觀上顯已達不能安
    全駕駛動力交通工具之程度，仍騎車行駛於道路上，危及公
    眾交通安全，枉顧其他用路人之生命、財產安全等一切情狀
    ，依刑法第185 條之3 、第47條第1 項、第41條第1 項前段
    ，刑法施行法第1 條之1 第1 項，逕以簡易判決判處有期徒
    刑3 月，並諭知如易科罰金，以新臺幣1,000 元折算1 日，
    核其認事用法均無不當，量刑亦稱妥適，應予維持。被告上
    訴意旨指摘原判決違誤，求予撤銷改判，為無理由，應予駁
    回。
據上論斷，應依刑事訴訟法第455條之1第1項、第3項、第368 條
，判決如主文。
本案經檢察官梁光宗到庭執行職務。
中    華    民    國    98    年    10    月    23    日
                交通法庭  審判長法  官  錢建榮
                                法  官  黃翊哲
                                法  官  呂美玲
以上正本證明與原本無異。
不得上訴。
                                書記官  李玉華
中    華    民    國    98    年    11    月    5     日


司法院資訊處製作；財團法人民間司法改革基金會備份。
